【裁判字號】    99,抗,889
【裁判日期】    990623
【裁判案由】    假扣押
【裁判全文】
臺灣高等法院民事裁定                   99年度抗字第889號
抗  告  人  甲○○
相  對  人  乙○○
上列當事人間假扣押事件，抗告人對於中華民國99年4月9日臺灣
臺北地方法院99年度裁全字第1224號裁定，提起抗告，本院裁定
如下：
    主  文
抗告駁回。
抗告費用由抗告人負擔。
    理  由
一按債權人就金錢請求或得易為金錢請求之請求，欲保全強制執
  行者，得聲請假扣押；假扣押非有日後不能強制執行或甚難執
  行之虞者，不得為之；請求及假扣押之原因應釋明之；前項釋
  明如有不足，而債權人陳明願供擔保或法院認為適當者，法院
  得定相當之擔保，命供擔保後為假扣押，民事訴訟法第522 條
  第1 項、第523 條第1 項、第526 條第1 項、第2 項分別定有
  明文。所謂「請求之原因事實」，即本案請求所由發生之原因
  事實。所謂「假扣押之原因」，指債權人日後有不能強制執行
  或甚難執行之虞，或應在外國為強制執行之情形，例如債務人
  移轉或浪費財產，增加負擔，或就其財產為不利益之處分，將
  成為無資力之狀態，或將移住遠地、逃匿無蹤、隱匿財產等是
  。再按民事訴訟法第526 條第2 項修正理由為：「依原第2 項
  規定，債權人得供擔保以代釋明，惟債權人聲請假扣押，應使
  法院信其請求及假扣押之原因大致為正當，故仍應盡其釋明責
  任。然其釋明如有不足，為補強計，於債權人陳明就債務人可
  能遭受之損害願供擔保並足以補釋明之不足，或於法院認以供
  擔保可補釋明之不足並為適當時，法院均可斟酌情形定相當之
  擔保，命債權人供擔保後為假扣押，爰修正第2 項。」。是債
  權人就假扣押之「請求」及「假扣押之原因」均有釋明之責，
  至於債權人提出之釋明雖尚有不足，但債權人陳明願供擔保，
  或法院認為適當者，法院即得定相當之擔保，命債權人供擔保
  補此釋明之不足後，准為假扣押。
二按民事訴訟法第284 條規定，釋明事實上之主張者，得用可使
  法院信其主張為真實之一切證據，但依證據之性質不能即時調
  查者，不在此限。故當事人所提出能夠即時調查之證據方法，
  如使法院就其所主張之事實，得生薄弱之心證，而可信大概有
  此一事實之存在者，即得謂當事人已為「釋明」。
三本件相對人向原法院聲請假扣押抗告人所有在新台幣（下同）
  250萬元範圍內之財產，經原法院以原裁定命相對人供擔保120
  萬元後，准為假扣押。抗告人提起抗告，主張：相對人未釋明
  「假扣押之原因」，且伊為公務員，任職行政院環境保護署，
  絕無可能逃匿或隱匿財產云云。
四相對人主張假扣押之本案「請求」為：抗告人於民國（下同）
  96年3 至5 月間裝修其所有臺北市○○路○ 段202 巷7 弄3 號
  3 樓房屋（下稱系爭房屋），因變更室內衛浴、給排水管設備
  ，導致伊所有臺北市○○路○ 段202 巷7 弄3 號2 樓房屋滲漏
  水，經伊於96年8 月14日起至99年3 月23日止期間多次請求抗
  告人修復及賠償損害，抗告人均不置理等語，業據相對人於原
  法院提出現場照片、存證信函、所有權狀、平面圖（原法院卷
  第3 至8 、10至12頁），及於本院提出現場照片、存證信函、
  協議書為證（本院卷第29至39頁）。本院審酌上開證據後，認
  為相對人之主張大致可信，應認相對人已就假扣押之「請求」
  盡釋明之責。
五相對人主張「假扣押原因」為：伊請求抗告人賠償損害後，抗
  告人意圖逃避責任，將系爭房屋出賣並於98年8 月3 日移轉所
  有權予第三人何政，另抗告人所有台北市○○街95號8 樓房屋
  ，設定最高限額840 萬元抵押權予第三人國泰世華商業銀行股
  份有限公司，致伊日後有不能強制執行或甚難執行之虞等語，
  業據相對人於原法院提出異動索引表（原法院卷第9 頁），及
  於本院提出建物登記謄本（本院卷第40、44頁），以為釋明。
  抗告人抗辯：伊為公務員，任職行政院環境保護署，絕無可能
  逃匿或隱匿財產云云，固提出在職證明書為證（本院卷第21頁
  ）。惟查，相對人之本案請求日後有無不能強制執行或甚難執
  行之虞，除應斟酌相對人是否有無法獲足額受償之虞外，尚應
  斟酌相對人能否即時、一次受償。抗告人目前所有之不動產有
  抵押權之負擔，相對人能否經由強制執行該不動產而獲得足額
  清償，已非無疑，且抗告人縱令有薪資債權可供相對人強制執
  行，但顯然無法使相對人之債權得以即時、一次滿足，故尚難
  以抗告人服公職，即否定相對人之本案請求日後並無不能強制
  執行或甚難執行之虞。況查，相對人已就所主張「假扣押原因
  」之事實提出釋明，該釋明雖有不足，但相對人陳明願供擔保
  以補釋明之不足，揆之前揭說明，法院應得定相當之擔保，命
  相對人供擔保以補此一釋明之不足後，准為假扣押。
六綜上，原法院命抗告人供擔保120 萬元後，准為假扣押，並無
  違誤。抗告人指摘原裁定不當，求予廢棄，為無理由。
七據上論結，本件抗告為無理由，裁定如主文。
中    華    民    國    99    年    6     月    23    日
                    民事第四庭
                        審判長法  官  張劍男
                              法  官  彭昭芬
                              法  官  翁昭蓉
正本係照原本作成。
本裁定除以適用法規顯有錯誤為理由外，不得再抗告。如提起再
抗告，應於收受後10日內委任律師為代理人向本院提出再抗告狀
。並繳納再抗告費新台幣１千元。
中    華    民    國    99    年    6     月    24    日
                              書記官  張淑芬

司法院資訊處製作；財團法人民間司法改革基金會備份。
